臺灣臺南地方法院臺南簡易庭民事判決
110年度南簡字第452號
原        告  徐躍誠

被        告  泓宇精密科技有限公司

兼法定代理人  孫韶鴻  原住○○市○區○○○路000號14樓之1

上列當事人間請求清償債務事件，本院於民國110年8月17日言詞
辯論終結，判決如下：
    主  文
被告泓宇精密科技有限公司應給付原告新臺幣壹拾柒萬伍仟參佰
參拾參元，及自民國一百零九年四月十日起至清償日止，按週年
利率百分之五計算之利息。
被告孫韶鴻應給付原告新臺幣陸萬壹仟肆佰貳拾壹元，及自民國
一百零九年四月十日起至清償日止，按週年利率百分之五計算之
利息。
前開給付，任一被告已為全部或一部之給付者，其餘被告就其履
行之範圍內，同免給付之責任。
原告其餘之訴駁回。
訴訟費用由被告泓宇精密科技有限公司負擔四分之三，餘由被告
孫韻鴻負擔。 
本判決原告勝訴部分得假執行。
　　事實及理由
一、本件被告經合法通知，均未於言詞辯論期日到場，核無民事
    訴訟法第386條各款所列情事，爰依原告之聲請，由其一造
    辯論而為判決。
二、本件原告主張：被告泓宇精密科技有限公司（下稱被告泓宇
    公司）前邀同原告、被告孫韶鴻為保證人，以分期付款方式
    ，向訴外人日盛國際租賃股份有限公司（下稱日盛租賃公司
    ）購買機器設備。茲因被告泓宇公司並未依約清償；而原告
    至民國109年4月10日止，已向日盛租賃公司清償被告泓宇公
    司積欠日盛租賃公司之債務新臺幣（下同）40萬4,000元。
    為此，爰依民法第749條或同法第281條第1項規定，訴請被
    告泓宇公司給付17萬5,333元及遲延利息，請求本院擇一訴
    訟標的而為原告勝訴之判決；依民法第281條第1項規定，請
    求被告孫韶鴻給付17萬5,333元及遲延利息，並請求被告連
    帶給付等語。並聲明求為判決：被告應連帶給付原告17萬5,
    333元，及均自109年4月10日起至清償日止，按週年利率5%
    計算之利息，並願供擔保，請准宣告假執行。
三、被告均未於言詞辯論期日到場，亦均未提出書狀為任何之聲
    明或陳述。　　　
四、得心證之理由：
　㈠本件原告主張被告泓宇公司前邀同原告、被告孫韶鴻為保證
    人，以分期付款方式，向日盛租賃公司購買機器設備之事實
    ，業據其提出協議書、證明書影本各1份為證〔參見本院110
    年度南司調字第172號卷宗（下稱調解卷宗）第17頁、第21
    頁〕；被告對於原告主張之前開事實，已於相當時期受合法
    之通知，而於言詞辯論期日不到場，亦未提出書狀答辯，以
    供本院斟酌；此外，復有附條件買賣契約書影本1份在卷可
    按〔參見本院110年度南簡字第452號卷宗（下稱本院卷）第4
    9頁至第55頁〕，原告主張之前開事實，自堪信為真正。又原
    告主張其至109年4月10日止，已向日盛租賃公司清償40萬4,
    000元之事實，亦據其提出收據影本1份為證（參見調解卷宗
    第19頁）；被告對於原告主張之前揭事實，已於相當時期受
    合法之通知，而於言詞辯論期日不到場，亦未提出書狀答辯
    ，以供本院斟酌；此外，復有日盛租賃公司110年3月30日民
    事陳報狀、110年4月16日民事陳報狀各1份在卷可按（參見
    本院卷第39頁、第73頁），原告主張之前揭事實，亦堪信爲
    真實。
　㈡按保證人向債權人為清償後，於其清償之限度內，承受債權
    人對於主債務人之債權。但不得有害於債權人之利益。民法
    第749條定有明文。保證人向債權人為清償或其他消滅債務
    之行為後，於清償之限度內，當然取代債權人之地位，而得
    行使原債權之權利（最高法院110年度台上字第342號判決參
    照）。查，原告既因其為被告泓宇公司以分期付款方式，向
    日盛租賃公司購買機器設備之保證人，且至109年4月10日止
    ，已向日盛租賃公司清償40萬4,000元，揆之前揭說明，自
    得於其清償之限度內，即40萬4,000元之範圍內，行使日盛
    租賃公司對於被告泓宇公司之債權。從而，原告主張依民法
    第749條規定，請求被告泓宇公司給付其中之17萬5,333元，
    及自109年4月10日起至清償日止，按週年利率5%計算之遲延
    利息，應屬正當。
　㈢次按，數人保證同一債務者，除契約另有約定外，應連帶負
    保證責任，民法第748條定有明文。是以，該數保證人就其
    所保證之債務應負連帶清償責任，而構成民法第272條所稱
    之連帶債務；如共同保證人中之一人，就超過自己分擔部分
    而為清償或其他消滅債務之行為者，自得向他共同保證人請
    求按其應分擔部分償還，此觀民法第280條、第281條之規定
    自明（最高法院105年度台上字第1034號判決參照）。再按
    ，連帶債務人相互間，除法律另有規定或契約另有訂定外，
    應平均分擔義務；應付利息之債務，其利率未經約定，亦無
    法律可據者，週年利率為5%，民法第280條本文、第203條分
    別定有明文。查，原告、被告孫韶鴻為被告泓宇公司以分期
    付款方式，向日盛租賃公司購買機器設備之保證人，已如前
    述，揆諸前揭規定，對於被告泓宇公司積欠日盛租賃公司之
    上開債務，自應連帶負保證責任；又因法律未另有規定，契
    約亦未另有訂定，依民法第280條本文規定，原告、被告孫
    韶鴻相互間自應平均分擔義務，即各負擔二分之一。次查，
    被告泓宇公司於原告向日盛租賃公司清償40萬4,000元以前
    ，積欠日盛租賃公司本金68萬5,158元及遲延利息，尚未清
    償；於原告陸續向日盛租賃公司清償40萬4,000元以後，積
    欠日盛租賃公司本金28萬1,158元及遲延利息，仍未清償，
    此有日盛租賃公司110年6月9日民事陳報狀1份在卷足稽（參
    見本院卷第105頁），足見原告清償之40萬5,000元，日盛租
    賃公司均用以抵充上開債務之本金。又因原告、被告孫韶鴻
    就被告泓宇公司並未清償之上開債務本金68萬5,158元之內
    部應分擔部分各為34萬2,579元（計算式：685,1582＝342,5
    79）；而原告至109年4月10日止，已向日盛租賃公司清償40
    萬4,000元，已如前述，已超過原告自己內部應分擔之部分
    ，則被告孫韶鴻對於日盛租賃公司所負之債務，自因原告清
    償超過其內部應分擔之範圍內而同免責任，揆之前開規定，
    原告自得向被告孫韶鴻請求償還被告孫韶鴻應分擔之部分，
    即6萬1,421元（計算式：404,000－342,579＝61,421），及自
    免責時起至清償日止，按週年利率5%計算之利息。是以，原
    告請求被告孫韶鴻給付6萬1,421元，及自109年4月10日起至
    清償日止，按週年利率5%計算之利息，應屬有據；逾此部分
    之主張，則屬無據。
　㈣末按，不真正連帶債務，係指數債務人，以單一目的，本於
    各別之發生原因，負其債務，並因其中一債務之履行，而他
    債務亦同歸消滅者而言（最高法院98年度台上字第2003號判
    決參照）。查，被告泓宇公司依民法第749條規定，被告孫
    韻鴻依民法第281條第1項規定，雖分別對於原告負有前述之
    債務，惟因被告泓宇公司、孫韻鴻乃以單一目的，對於原告
    負擔債務，其等對於原告所負之債務，在法律性質上，應屬
    不真正連帶債務，而非連帶債務，雖任一被告已為全部或一
    部給付者，其餘之被告就其履行之範圍內，應同免給付之義
    務，然原告仍不得請求被告連帶給付，是原告請求被告連帶
    給付部分，於法不合，不應准許。　　　　　
五、綜上所述，原告主張依民法第749條規定，請求被告泓宇公
    司給付17萬5,333元，及自109年4月10日起至清償日止，按
    週年利率5%計算之利息，暨依民法第281條第1項規定，請求
    被告孫韶鴻給付6萬1,421元，及自109年4月10日起至清償日
    止，按週年利率5%計算之利息，暨前開給付，任一被告已為
    全部或一部之給付者，其餘被告就其履行之範圍內，同免給
    付之責任，為有理由，應予准許。逾此部分之請求，為無理
    由，應予駁回。　　
六、原告雖另主張依民法第281條第1項規定，請求被告泓宇公司
    給付17萬5,333元及遲延利息。惟按，原告以單一之聲明，
    主張二以上訴訟標的，而請求法院擇一訴訟標的為其勝訴之
    判決者，乃所謂選擇訴之合併，原告依其中之一訴訟標的可
    獲全部勝訴之判決時，法院得僅依該項訴訟標的而為判決，
    對於其他訴訟標的無庸審酌（最高法院109年度台上字第283
    5號判決意旨參照）。查，本件原告請求被告泓宇公司給付1
    7萬5,333元及遲延利息，乃以單一之聲明，主張二以上訴訟
    標的，而請求法院擇一訴訟標的為其勝訴之判決，本院既認
    原告依民法第749條規定，請求被告給付17萬5,333元及遲延
    利息，可獲全部勝訴之判決，揆諸前揭說明，對於原告另外
    主張之訴訟標的即依民法第281條第1項規定，請求被告給付
    17萬5,333元及遲延利息部分，自無庸予以審酌，附此敘明
    。　　
七、本件原告勝訴部分，乃法院就民事訴訟法第427條第1項規定
    之訴訟適用簡易程序所為被告敗訴之判決，依民事訴訟法第
    389條第1項第3款之規定，應依職權宣告假執行。此部分雖
    經原告陳明願供擔保，聲請宣告假執行，惟其聲請不過促請
    法院職權發動，本院毋庸就其聲請為准駁之裁判。至原告敗
    訴部分，其假執行之聲請，已失所附麗，應予駁回。　　
八、據上論述，本件原告之訴一部為有理由，一部為無理由，依
    民事訴訟法第436條第2項、第385條第1項前段、第79條、第
    85條第1項但書、第389條第1項第3款，判決如主文。
中    華    民    國   110    年    8     月    31    日
                  臺灣臺南地方法院臺南簡易庭
                          法  官  伍逸康
以上正本係照原本作成。　　　　　　　　　　　　　
如不服本判決，應於送達後20日內，向本院提出上訴狀並表明上
訴理由，如於本判決宣示後送達前提起上訴者，應於判決送達後
10日內補提上訴理由書（須附繕本）。 　　　　
中　　華　　民　　國　　110 　年　　8 　　月　　31　　日
　　　　　　　　　　　　　書記官  康紀媛